【裁判字號】    99,審訴,896
【裁判日期】    991224
【裁判案由】    毒品危害防制條例
【裁判全文】
臺灣士林地方法院刑事判決             99年度審訴字第896號
公  訴  人  臺灣士林地方法院檢察署檢察官
被      告  宋國釧
上列被告因違反毒品危害防制條例案件，經檢察官提起公訴（99
年度毒偵字第1535號），被告於本院準備程序中就被訴事實為有
罪陳述，經本院合議庭裁定由受命法官獨任依簡式程序審理，並
判決如下：
    主  文
宋國釧施用第一級毒品，累犯，處有期徒刑壹年。
    事  實
一、宋國釧前因施用毒品案件，經本院裁定送觀察、勒戒後，認
    有繼續施用毒品之傾向，復經裁定令入戒治處所施以強制戒
    治，嗣因執行成效良好，經裁定停止戒治，所餘戒治期間付
    保護管束，於民國91年12月23日保護管束期滿未經撤銷停止
    戒治，視為執行完畢，並經臺灣士林地方法院檢察署檢察官
    以92年度戒毒偵字第5 號為不起訴處分確定。復於前揭觀察
    、勒戒及強制戒治執行完畢後5 年內之96年間，因施用毒品
    案件，經本院以96年度訴字第410 號判決處有期徒刑8 月確
    定，嗣經裁定減刑為有期徒刑4 月確定，於97年4 月5 日縮
    刑期滿執行完畢。又因施用毒品案件，經本院分別以96年度
    訴字第1099號判決處有期徒刑10月確定及以96年度訴字第12
    61號判決處有期徒刑1 年確定，上揭2 案嗣經裁定定應執行
    有期徒刑1 年8 月確定，已於98年11月21日縮刑期滿執行完
    畢。詎其猶不知悛悔，復基於施用第一級毒品海洛因之犯意
    ，於99年6 月19日下午4 時許，在其位於臺北市○○區○○
    街42巷26號居處，以針筒注射之方式，施用海洛因1 次。嗣
    於99年6 月19日下午6 時30分，因另犯竊盜案件為警逮，經
    警採集其尿液檢體送鑑驗後，始知上情。
二、案經臺北市政府警察局南港分局報請臺灣士林地方法院檢察
    署檢察官偵查起訴。
    理  由
一、前揭事實，業據被告宋國釧於偵查中、本院準備程序及本院
    審理時坦承不諱（參見偵卷第38頁，本院卷第29頁背面、第
    31頁背面），又被告於99年6 月19日在南港分局所排尿液，
    經送台灣尖端先進生技醫藥股份有限公司以酵素免疫分析法
    初驗後，再以氣相層析質譜儀法複驗，證實該尿液呈嗎啡陽
    性反應，有該公司於99年7 月2 日出具之濫用藥物檢驗報告
    及臺北市政府警察局偵辦毒品案件尿液檢體委驗單影本（編
    號：029328號）各1 紙附卷可稽（附於偵卷第20至21頁），
    足認被告前開自白與事實相符，應可採信。
二、按毒品危害防制條例於92年7 月9 日修正公布，自93年1 月
    9 日施行，其中第20條、第23條將施用毒品之刑事處遇程序
    區分為「初犯」、「5 年內再犯」、「5 年後再犯」。依其
    立法理由之說明：「初犯」，經觀察、勒戒或強制戒治，應
    為不起訴處分或不付審理之裁定；經觀察、勒戒或強制戒治
    執行完畢釋放後，「5 年內再犯」者，因其再犯率甚高，原
    實施之觀察、勒戒及強制戒治既已無法收其實效，爰依法追
    訴或裁定交付審理。至於經觀察、勒戒或強制戒治執行完畢
    釋放，「5 年後再犯」者，前所實施之觀察、勒戒或強制戒
    治已足以遮斷其施用毒品之毒癮，為期自新及協助其斷除毒
    癮，仍用「初犯」規定，先經觀察、勒戒或強制戒治之程序
    。從而，依修正後之規定，祇於「初犯」及「5 年後再犯」
    2 種情形，有其追訴條件之限制，即須於初犯經觀察、勒戒
    或強制戒治釋放後，5 年內均無施用毒品之行為，始能認其
    前所實施之觀察、勒戒或強制戒治已足遮斷毒癮，而得於5
    年後再犯時，再予適用初犯之規定，重行觀察、勒戒等程序
    。倘5 年內已經再犯，經依法再為保安處分或追訴處罰，縱
    其第3 次（或第3 次以上）施用毒品之時間，在初犯之保安
    處分執行完畢釋放5 年以後，即與「5 年後再犯」之情形有
    別，且因已於「5 年內再犯」，顯見其再犯率甚高，原實施
    觀察、勒戒或強制戒治，已無法收其實效，自無再經觀察、
    勒戒及強制戒治之必要，應由檢察官逕行起訴，始符新法修
    正之本旨（最高法院97年第5 次刑事庭會議決議、97年度臺
    非字第540 號判決參照）。查，本案被告前因施用毒品案件
    ，經法院裁定送觀察、勒戒及強制戒治，於執行完畢後5 年
    內再犯施用毒品罪，業經追訴及判處罪刑確定等情，有臺灣
    高等法院被告前案紀錄表在卷可稽，是本案被告所為施用毒
    品之犯行，距離前開觀察、勒戒及強制戒治執行完畢釋放雖
    已逾5 年，惟被告於上開觀察、勒戒及強制戒治執行完畢後
    5 年內，既已再犯施用毒品罪，並經追訴、處罰，揆諸前揭
    說明，其本次犯行即與毒品危害防制條例第20條第3 項所稱
    之「5 年後再犯」有別，是公訴人依法追訴，於法並無不合
    ，本院自應依法論科。
三、核被告宋國釧所為，係犯毒品危害防制條例第10條第1 項之
    施用第一級毒品罪，其施用前持有海洛因之低度行為，應為
    施用之高度行為所吸收，不另論罪。又被告有如事實欄所載
    前案科刑及執行之情形，有臺灣高等法院被告前案紀錄表附
    卷可參，其於有期徒刑執行完畢後5 年內，故意再犯本案有
    期徒刑以上之罪，為累犯，應依刑法第47條第1 項之規定加
    重其刑。爰審酌被告曾因施用毒品犯行而送觀察、勒戒、強
    制戒治及法院判處罪刑確定，仍不知悛悔，復再施用第一級
    毒品，顯見其無戒絕之決心，惟念其施用毒品乃戕害自己身
    心健康，尚未危及他人，且本次施用毒品犯行僅1 次，並考
    量其犯後於偵、審中坦承犯行之犯後態度，兼衡其犯罪之動
    機、目的、智識程度等一切情狀，認公訴人建議求處有期徒
    刑1 年5 月，稍嫌過重，量處如主文所示之刑，以示懲儆。
據上論斷，應依刑事訴訟法第273 條之1 第1 項、第299 條第1
項前段，毒品危害防制條例第10條第1 項，刑法第11條前段、第
47條第1 項，判決如主文。
本案經檢察官黃育仁到庭執行職務。
中    華    民    國    99    年    12    月    24    日
                  刑事第一庭法  官  莊明達
以上正本證明與原本無異。
如不服本判決應於收受判決後10日內向本院提出上訴書狀，並應
敘述具體理由；其未敘述上訴理由者，應於上訴期間屆滿後20日
內向本院補提理由書。
                            書記官  丁梅芬
中    華    民    國    99    年    12    月    24    日
附錄本件論罪科刑依據法條全文：
毒品危害防制條例第10條：
施用第一級毒品者，處6月以上5年以下有期徒刑。
施用第二級毒品者，處3年以下有期徒刑。

司法院資訊處製作；財團法人民間司法改革基金會備份。
